【裁判字號】    95,訴,516
【裁判日期】    951026
【裁判案由】    毒品危害防制條例
【裁判全文】
臺灣士林地方法院刑事判決               95年度訴字第516號
公  訴  人  臺灣士林地方法院檢察署檢察官
被      告  甲○○
指定辯護人  本院公設辯護人林龍輝
上列被告因毒品危害防制條例案件，經檢察官提起公訴（94年度
偵字第1088號），本院判決如下：
    主  文
甲○○連續明知為禁藥，而轉讓，處有期徒刑柒月。
    事  實
一、甲○○知友人乙○○偶有施用第2級毒品安非他命之習性，
    惟無管道購買安非他命。甲○○明知安非他命係屬於經中央
    衛生主管機關明令公告禁止製造、調劑、輸入、輸出、販賣
    或陳列之毒害藥品，而為禁藥，竟向乙○○表示其有管道獲
    得第2級毒品安非他命，嗣乙○○禁不住誘惑，以電話向甲
    ○○表示欲購買安非他命施用後，甲○○即基於轉讓禁藥即
    第2 級毒品安非他命之概括犯意自民國93年10月間某日起，
    至同年11月22日止，先後3 次，每次均先向乙○○收取新台
    幣1 千元後，再至臺北市○○區○○路某便利商店門口，向
    年籍姓名不詳綽號「小陳」之男子購買1 千元之第2 級毒品
    安非他命，再於臺北市○○區○○路3 段59巷2 之1 號4 樓
    等處，將安非他命交給乙○○，乙○○則取出部分供甲○○
    施用或一起施用（乙○○施用部分，併由臺灣臺北地方法院
    併案審理，甲○○施用部分，已因觀察勒戒無癮，為不起訴
    處分確定），嗣乙○○涉嫌於93年11月29日凌晨3 時許，侵
    入臺北市○○區○○路3 段59巷2 之1 號6 樓李萬成住處竊
    取財物，為警查獲後，於徵得乙○○同意搜索後，再於同日
    14時許在臺北市○○區○○路190 巷30號搜獲甲○○於同年
    月22日轉讓予乙○○之第2 級毒品安非他命之殘渣袋，經乙
    ○○之供述，循線查悉上情。
二、案經臺北市政府警察局內湖分局報告臺灣士林地方法院檢察
    署檢察官偵查起訴。
    理  由
一、上揭犯罪事實，業據被告甲○○於本院審理時坦承不諱，並
    經證人乙○○於94年6 月23日在檢察官偵查中結證屬實，又
    警方於93年11月29日搜索時，查扣之甲○○於同年月22日轉
    讓於乙○○，而經乙○○用罄之裝安非他命殘渣袋，經鑑驗
    結果確有第2 級毒品甲基安非他命成分，亦有憲兵司令部刑
    事鑑識中心94年2 月1 日（94）安鑑字第00253 號鑑驗通知
    書1 紙附於偵查卷可稽，再被告與乙○○確有吸食安非他命
    ，亦有台灣尖端先進生技醫療股份有限公司93年12月8 日乙
    ○○之濫用藥物檢驗報告1 紙附於94年毒偵字第164 號偵查
    卷及被告甲○○之台灣高等法院被告前案紀錄表（內載被告
    於94年2 月17日執行觀察勒戒後因無繼續施用傾向而出所）
    附於本院卷可稽，事證明確，被告犯行堪予認定。
二、按安非他命業經行政院衛生署於69年12月8 日公告，列入藥
    物藥商管理法第16條第1 款（即現行藥事法第22條第1 款）
    之禁藥管理，係屬於經中央衛生主管機關明令公告禁止製造
    、調劑、輸入、輸出、販賣或陳列之毒害藥品，而為禁藥，
    亦屬毒品危害防制條例第2 條第2 項第2 款所稱之第2 級毒
    品，核被告轉讓安非他命之犯行，藥事法第83條第1 項及毒
    品危害防制條例第8 條第2 項均設有處罰轉讓安非他命之規
    定，依法條競合關係應適用較重之藥事法第83條第1 項轉讓
    禁藥罪。公訴人認被告係犯毒品危害防制條例第4 條第2 項
    販賣第2 級毒品罪，惟查，販賣毒品罪，須有以營利之目的
    而販入或賣出之行為，始足構成。故應有低價買進，高價賣
    出之圖利行為始成立販賣罪嫌，若僅為原價轉讓，抑或免費
    提供他人施用，則與該罪之構成要件仍屬有間（最高法院94
    年度台上字第6400號判決及最高法院81年度第2 次刑事庭會
    議決議參照）。本件被告及乙○○均一再供稱被告係向乙○
    ○拿1 千元再去購買1 千元之安非他命後交給乙○○，乙○
    ○則取出部分供甲○○施用或一起施用，是本件並無任何積
    極證據證明被告有低價買進，高價賣出之圖利行為，或於購
    買之初即有營利之意圖，依前揭說明，被告之行為即不符合
    販賣之構成要件，尚難以該罪相繩，公訴人起訴法條尚有未
    洽，應予變更，併此敘明。被告因轉讓第2 級毒品安非他命
    而持有第2 級毒品安非他命之低度行為，為轉讓之高度行為
    所吸收，不另論罪。
三、按被告行為後，刑法第2 條法律變更適用、第33條第5 款罰
    金之規定、第56條連續犯之規定，已於94年1 月7 日經立法
    院修正三讀通過，總統命令公布，於95年7 月1 日施行，該
    第2 條係規範行為後法律變更適用所生新舊法律比較適用之
    準據法，於新法施行後，應適用新法第2 條第1 項之規定，
    為「從舊從輕」之比較。被告於犯罪時之刑法第33條第5 款
    係規定「罰金：1 元以上」，惟95年7 月1 日修正公布施行
    之刑法第33條第5 款則規定：「罰金：新台幣1 千元以上，
    以百元計算之。」，比較修正前後之規定，以修正前之規定
    ，較有利於被告。又被告先後多次轉讓禁藥之犯行，時間緊
    接，犯罪構成要件相同，顯係基於概括犯意而為之，惟被告
    行為後，刑法第56條連續犯之規定，業於94年1 月7 日修正
    公布刪除，並於95年7 月1 日施行，則被告之犯行，因行為
    後新法業已刪除連續犯之規定，此刪除雖非犯罪構成要件之
    變更，但顯已影響行為人刑罰之法律效果，自屬法律有變更
    ，依新法第2 條第1項 規定，比較新、舊法結果，以被告之
    行為時法律即舊法論以連續犯1 罪並加重其刑，對被告較為
    有利（最高法院95年第8 次刑事庭會議決議參照）。又新舊
    法比較時應就罪刑有關之共犯、未遂犯、想像競合犯、牽連
    犯、連續犯、結合犯、以及累犯加重、自首減輕暨其他法定
    加減原因（如身份加減）與加減例等一切情形，綜其全部罪
    刑之結果而為比較。（最高法院95年5 月23日第8 次刑法座
    談會參照）本件經綜合比較結果，認應適用舊法對被告較為
    有利。審酌被告犯罪之動機、手段及被告犯後坦白認罪，深
    表悔悟等一切情狀，量處如主文所示之刑，以示懲儆。又警
    方於93年11月29日14時許在臺北市○○區○○路190 巷30號
    搜索扣得之吸食器1 個及殘渣袋2 個，並非供本案被告犯罪
    所用之物，爰不宣告沒收（該等物品業經台灣台北地方法院
    以93年度易字第1680號判決宣告沒收）。另公設辯護人雖聲
    請傳喚證人乙○○，惟因乙○○已出獄，目前行蹤不明，雖
    經傳喚，而無法送達，惟證人乙○○於94年6 月23日在檢察
    官偵查中，已經具結並供證明確，本院認無再予傳喚之必要
    ，均併此敘明。
據上論斷，應依刑事訴訟法第300 條、第299 條第1 項前段，藥
事法第83條第1 項，修正後刑法第2 條第1 項前段、刑法第11條
前段、修正前刑法第56條，判決如主文。
本案經檢察官王以文到庭執行職務
中    華    民    國    95    年    10    月    26    日
                  刑事第三庭審判長法  官  蔡明宏
                                  法  官  周明鴻
                                  法  官  賴邦元
以上正本證明與原本無異。
如不服本判決，應於判決送達後10日內，向本院提出上訴狀。
                                  書記官  游意婷
中    華    民    國    95    年    10    月    26    日
附錄本案論科刑法條之依據：
藥事法第83條
明知為偽藥或禁藥，而販賣、供應、調劑、運送、寄藏、牙保、
轉讓或意圖販賣而陳列者，處7 年以下有期徒刑，得併科新臺幣
5 百萬元以下罰金。
犯前項之罪，因而致人於死者，處 7 年以上有期徒刑，致重傷者
，處 3 年以上 12 年以下有期徒刑。
因過失犯第 1 項之罪者，處 2 年以下有期徒刑、拘役或科新臺
幣 30 萬元 以下罰金。
第 1 項之未遂犯罰之。


司法院資訊處製作；財團法人民間司法改革基金會備份。
